【裁判字號】    99,訴,1165
【裁判日期】    990531
【裁判案由】    毒品危害防制條例
【裁判全文】
臺灣板橋地方法院刑事判決              99年度訴字第1165號
公  訴  人  臺灣板橋地方法院檢察署檢察官
被      告  甲○○
上列被告因毒品危害防制條例案件，經檢察官提起公訴（99年度
毒偵字第2092號），本院合議庭裁定改依簡式審判程序審理，並
判決如下，本院判決如下：
    主  文
甲○○施用第一級毒品，累犯，處有期徒刑柒月。
    事  實
一、甲○○前於民國89年間，因施用第二級毒品案件，經本院以
    89年度毒聲字第1576號裁定送觀察、勒戒後，認有繼續施用
    毒品之傾向，再經檢察官聲請強制戒治及聲請簡易判決處刑
    ，經本院以89年度毒聲字第2033號裁定令入戒治處所執行強
    制戒治，嗣經本院以89年度毒聲字第5704號裁定停止戒治，
    所餘戒治期間，付保護管束，迄至90年3 月19日保護管束期
    滿未經撤銷視為執行完畢；而聲請簡易判決處刑部分，則經
    本院以89年度重簡字第585 號判決判處有期徒刑4 月確定，
    並於90年8 月8 日執行完畢；又因施用第一級毒品案件，經
    本院於以93年度訴字第261 號判處有期徒刑8 月，並於93年
    7 月5 日確定；再因違反動產擔保交易法、竊盜等案件，由
    本院以93年度易字第649 號各判處有期徒刑7 月、3 月，並
    定應執行有期徒刑8 月確定；另因竊盜案件，經本院以94年
    度簡字第266 號判處有期徒刑6 月確定，嗣前開案件接續執
    行，而於95年5 月25日假釋交付保護管束，甫於95年6 月5
    日因縮短刑期假釋期滿未經撤銷，其未執行之刑，以已執行
    完畢論。詎甲○○仍未戒除毒癮，復基於施用第一級毒品海
    洛因之犯意，於98年12月13日，台北縣新莊市某公廁內，施
    用第一級毒品海洛因乙次，嗣於98年12月14日凌晨4 時40分
    許，在臺北縣八里鄉○○路○ 段140 號前，為警查獲，經採
    集其尿液送驗後呈嗎啡陽性反應，始查悉上情。
二、案經臺北縣政府警察局蘆洲分局移送臺灣板橋地方法院檢察
    署檢察官偵查起訴。
    理  由
一、按除被告所犯為死刑、無期徒刑、最輕本刑為三年以上有期
    徒刑之罪或高等法院管轄第一審案件者外，於第一次審判期
    日前之準備程序進行中，被告先就被訴事實為有罪之陳述時
    ，審判長得告知被告簡式審判程序之旨，並聽取當事人、代
    理人、辯護人及輔佐人之意見後，裁定進行簡式審判程序，
    刑事訴訟法第273 條之1 第1 項定有明文。經核本件被告所
    犯係死刑、無期徒刑、最輕本刑為三年以上有期徒刑以外之
    罪，其於準備程序中就被訴事實為有罪之陳述，經法官告知
    簡式審判程序之旨，並聽取公訴人及被告之意見後，本院合
    議庭認宜進行簡式審判程序，爰依上揭規定合議裁定由受命
    法官獨任進行簡式審判程序，合先敘明。
二、上揭事實，業據被告及本院準備程序與審理時供承不諱，且
    被告為警查獲時所採集之尿液，經送請檢驗之結果，呈嗎啡
    類陽性反應，有濫用藥物尿液檢驗報告乙份附卷可稽。是堪
    認被告自白施用第一級毒品海洛因應與事實相符。復按，毒
    品危害防制條例於92年7 月9 日修正公布，自93年1 月9 日
    施行，其中第20條、第23條將施用毒品之刑事處遇程序，區
    分為「初犯」及「五年內再犯」、「五年後再犯」。依其立
    法理由之說明：「初犯」，經觀察、勒戒或強制戒治後，應
    為不起訴處分或不付審理之裁定；經觀察、勒戒或強制戒治
    執行完畢釋放後，「五年內再犯」者，因其再犯率甚高，原
    實施之觀察、勒戒及強制戒治既已無法收其實效，爰依法追
    訴或裁定交付審理。至於經觀察、勒戒或強制戒治執行完畢
    釋放後，「五年後再犯」者，前所實施之觀察、勒戒或強制
    戒治已足以遮斷其施用毒品之毒癮，為期自新及協助其斷除
    毒癮，仍適用「初犯」規定，先經觀察、勒戒或強制戒治之
    程序。從而依修正後之規定，僅限於「初犯」及「五年後再
    犯」二種情形，始應先經觀察、勒戒或強制戒治程序。倘被
    告於五年內已再犯，經依法追訴處罰，縱其第三次（或第三
    次以上）再度施用毒品之時間，在初犯經觀察、勒戒或強制
    戒治執行完畢釋放五年以後，已不合於「五年後再犯」之規
    定，且因已於「五年內再犯」，顯見其再犯率甚高，原實施
    觀察、勒戒或強制戒治，已無法收其實效，即應依該條例第
    10 條 處罰，此有最高法院95年度第7 次刑事庭會議決議可
    資參照。本件被告有被告前因施用毒品案件，經臺灣板橋地
    方法院裁定送觀察、勒戒後，因有繼續施用毒品之傾向，經
    裁定送強制戒治，並經施用毒品案件，經本院判處有期徒刑
    4 月確定，有臺灣高等法院被告前案紀錄表附卷可按。從而
    ，雖被告復於上開時地施用第一級毒品海洛因，係在觀察、
    勒戒執行完畢釋放後5 年外再犯毒品危害防制條例第10 條
    之罪，仍應處罰，是本件罪證明確，其犯行堪予認定，應予
    依法論科。
三、查海洛因依其成癮性、濫用性及對社會危害性之程度，已為
    毒品危害防制條例第2 條第2 項第1 款所規定之第一級毒品
    。故核被告所為，係犯毒品危害防制條例第10條第1 項之施
    用第一級毒品之罪。又被告持有海洛因之低度行為，應為其
    施用海洛因之高度行為所吸收，不另論罪。其曾受有期徒刑
    之執行完畢，有台灣高等法院被告前案紀錄表在卷可參，其
    於5 年以內故意再犯本件有期徒刑以上之罪，為累犯，應依
    刑法第47條第1 項之規定加重其刑。爰審酌被告前已因施用
    毒品經觀察、勒戒、強制戒治後而獲不起訴處分之寬典，猶
    應知所惕勵，對於施用毒品之違法性及可罰性，應有明確而
    強烈之認識，詎猶不知悛悔，復行施用海洛因戕害自己之身
    心健康，兼衡其智識程度、犯罪動機、目的及犯罪後自承施
    用毒品犯行，犯後態度良好等一切情狀，量處如主文所示之
    刑，以資懲儆。
據上論斷，應依刑事訴訟法第273 條之1 第1 項、第299 條第1
項前段，毒品危害防制條例第10條第1 項，刑法第11條、第47條
第1 項，判決如主文。
本案經檢察官賴建如到庭執行職務
中    華    民    國    99    年    5     月    31    日
                    刑事第四庭  法  官  徐子涵
上列正本證明與原本無異。
如不服本判決，應於判決送達後10日內敘明上訴理由，向本院提
出上訴狀 (應附繕本) ，上訴於臺灣高等法院。其未敘述上訴理
由者，應於上訴期間屆滿後20日內向本院補提理由書「切勿逕送
上級法院」。
                                書記官  張桐嘉
中    華    民    國    99    年    5     月    31    日
附錄本案論罪科刑法條全文：
毒品危害防制條例第10條
施用第一級毒品者，處六月以上五年以下有期徒刑。
施用第二級毒品者，處三年以下有期徒刑。

司法院資訊處製作；財團法人民間司法改革基金會備份。
